【裁判字號】    99,簡上,132
【裁判日期】    991011
【裁判案由】    贓物
【裁判全文】
臺灣新竹地方法院刑事判決             99年度簡上字第132號
上  訴  人
即  被  告  丙○○
上列上訴人即被告因贓物等案件，不服本院新竹簡易庭99年度審
竹簡字第627號中華民國99年6月25日第一審簡易判決（起訴案號
：臺灣新竹地方法院檢察署99年度偵字第2015號），提起上訴，
本院管轄第二審之合議庭判決如下：
    主    文
原判決關於丙○○犯侵占遺失物罪部分撤銷。
丙○○犯侵占離本人持有物罪，處罰金新臺幣壹萬元，如易服勞
役，以新臺幣壹仟元折算壹日。
其餘上訴駁回。
    事    實
一、丙○○前因強盜等案件，經本院於民國90年3月9日以89年度
    訴字第623號判決判處有期徒刑8年，嗣提起上訴，經臺灣高
    等法院於90年12月27日以90年度上訴字第1266號判決撤銷改
    判有期徒刑4月、7年10月，並經定應執行刑為有期徒刑8 年
    ，復提起上訴，經最高法院於91年 3月21日以91年度台上字
    第1464號判決撤銷發回原審，再經臺灣高等法院於91年9月5
    日，以91年度上更一字第257號判決撤銷改判有期徒刑4月、
    7年10月，並經定應執行刑為有期徒刑8年，復提起上訴，經
    最高法院於91年11月22日以91年度台上字第6668號判決駁回
    上訴確定，上開案件復經高等法院以96年度聲減字第3031號
    裁定減刑並定應執行之刑為有期徒刑 7年10月確定，嗣於97
    年 6月29日縮刑期滿執行完畢出監。詎其明知真實姓名、年
    籍不詳之成年男子，於99年 1月29日中午某時許，在新竹市
    大潤發湳雅店地下室入口廁所旁兜售之每張面額新臺幣（下
    同） 520元大潤發提貨券35張，係屬來源不明之贓物（上開
    提貨券編號為00000000號、00000000號至00000000號，金額
    共計1萬8,200元，為乙○○所有於99年 1月29日中午前某時
    許在其位於新竹市○村○路8之3號之住處內遭不明人士竊取
    ），仍基於故買贓物之犯意，以1萬4,000元之低價，向該男
    子購買，除將其中20張禮券供己花用外，並將其餘15張提貨
    券轉手予不知情之羅東忠抵債，而羅東忠復將該15張提貨券
    轉手予不知情之黃麒恩抵債，嗣經警鎖定上開提貨券編號循
    線追查，始悉上情。
二、丙○○另於99年2月27日前1星期之不詳時間，在新竹市青草
    湖某處拾獲皇家禮砲威士忌2瓶、法國寶龍納格頂級葡萄酒1
    瓶、 Wii遊戲主機1臺及遊戲光碟2片（上開物品係甲○○所
    有，於99年2月7日凌晨某時許在其位於新竹市○村○路 9號
    之居處內，遭不明人士竊取後，置於該處），其明知上開物
    品為離本人持有之物，竟基於意圖為自己不法所有之犯意，
    將之侵占入己。嗣於99年2月27日9時許，經警持本院核發之
    搜索票至丙○○位於新竹市○○路○段736號7樓之7之居所內
    執行搜索，並當場扣得前揭物品（均已發還甲○○），始悉
    上情。
三、案經內政部警政署保安警察第二總隊第三大隊第一中隊報告
    臺灣新竹地方法院檢察署檢察官偵查起訴。
    理    由
壹、程序部分：
    按被告以外之人於審判外之言詞或書面陳述，除法律有規定
    者外，不得作為證據。又被告以外之人於審判外之陳述，經
    當事人於審判程序同意作為證據，法院審酌該言詞陳述或書
    面陳述作成時之情況，認為適當者，亦得為證據。當事人、
    代理人或辯護人於法院調查證據時，知有第159條第1項不得
    為證據之情形，而未於言詞辯論終結前聲明異議者，視為有
    前項之同意，刑事訴訟法第159條第1項及第159條之5分別定
    有明文。經查，本件被告就證人乙○○、甲○○於警詢時之
    證述，在本院準備程序及審理程序中，就證據能力一節均表
    示無意見，並未於本案言詞辯論終結前聲明異議，而本院審
    酌上開證人於警詢時之陳述係於案發後就自己親身經歷之事
    實所為者，依其陳述作成時之情況並無不適當，且非非法取
    得之證據，又無證明力明顯過低之情形，復經本院於審判期
    日就上開證據進行調查、辯論，依前開規定，自得為證據；
    次按，本案認定事實所引用之文書證據，並無證據證明係公
    務員違背法定程序所取得，亦無刑事訴訟法第159條之4之顯
    有不可信之情況與不得作為證據之情形，本院斟酌本案卷內
    之證據並非非法取得，亦無證明力明顯過低之情形，且經本
    院於審判期日依法進行證據之調查、辯論，被告於訴訟上之
    程序權，已受保障，故前揭各該證據，亦均得採為證據，合
    先敘明。
貳、實體部分：
一、認定犯罪事實所憑之證據及認定之理由：
(一)、上揭犯罪事實二部分，業經被告丙○○於本院準備程序、審
    理時坦承犯行（ 132號本院卷第21頁、第38頁），核與證人
    甲○○於警詢時之證述大致相符（偵卷第20頁至第24頁）。
    此外，復有保安警察第二總隊第三大隊第一中隊搜索扣押筆
    錄2份、扣押物品目錄表及贓物認領保管單各1份等在卷可參
    （偵卷第26頁、第46頁至第53頁）。綜上，足認被告丙○○
    此部分之自白，應與事實相符，堪予採信，本部分事證明確
    ，被告丙○○侵占離本人持有物之犯行，堪以認定，自應依
    法論科。
(二)、至上揭犯罪事實一部分，訊據被告丙○○固坦承其於上開時
    間、地點，向該成年男子，以1萬4,000元之價格購買每張面
    額 520元大潤發提貨券共35張等事實，惟堅詞否認有何故買
    贓物犯行，辯稱略以：我不曾使用過提貨券，不知道那些提
    貨卷是贓物，那個人說他急需現金，拜託我買，我出於幫助
    人的好意才購買云云，惟查：
１、被告丙○○所買受之大潤發提貨券35張，為被害人乙○○所
    有於99年 1月29日中午前某時許，在其位於新竹市○區○村
    ○路8之3號之住處遭不明人士竊取之事實，業據被害人乙○○於警詢時指訴稽詳（偵卷第17頁至第19頁），又被害人乙○○於案發當時任職在位於新竹市○○○路13號 2樓之聯詠
    科技股份有限公司，而上開大潤發提貨券35張確係聯詠科技
    股份有限公司於99年1月22日所購買提貨券總數280張（編號
    00000000號至00000000號）、面額 520元之其中一部分，亦
    有大潤發流通事業股份有限公司忠孝分公司忠孝店提貨券領
    用單 1份在卷可佐（偵卷第54頁），故該大潤發提貨券35張
    確係被害人乙○○失竊之物之事實，自堪認定。
２、又被告於警詢中先稱：「（上述禮券你是否可以交待清楚來
    源為何？）我在99年 1月29日中午左右，我跟家人一起去新
    竹市大潤發湳雅店買年貨，後來到湳雅店地下室停車場入口
    處右手邊，有人在兜售大潤發禮券說要換現金，我就問他怎
    麼賣？他說便宜賣我，可以便宜好幾千塊，當初是以現金 1
    萬元購買1萬7,500元面額左右的大潤發禮券約30幾張）」、
    「（你當下不知道這些禮券來路不明嗎？）他說可以便宜賣
    給我，有點貪小便宜的心態，反正我也要購物，所以就跟他
    買了」等語（偵卷第8 頁至第10頁）；其後改稱：「（經新
    竹市大潤發湳雅店所提供之99年1 月29日上午9 時開店後地
    下停車場入口及你與警方所勘查之賣場入口處右側上之監視
    器畫面，資料顯示你的車輛4858-VY 進入賣場停車場停車到
    你進入賣場入口這段時間，並無你於第1 次警詢筆錄中所供
    稱有兜售禮券之不明男子，你作何解釋？）我是在賣場入口
    處手扶梯、廁所附近的地方購買」、「（你所持有之大潤發
    禮券來源為何？）我是在賣場入口處手扶梯、廁所附近的地
    方向不明人士以1 萬4,000 元現金購買價值約1 萬7 、8 千
    元的禮券」等語（偵卷第13頁至第14頁）；於偵查中又稱：
    「（用1萬4,000元買禮券，有無想過如此低價不合理？）對
    方只是說他多餘的，只有差3 、4 千元而已，因為我本來就
    要購物辦年貨，所以貪小便宜，我也不知道是不是偷來的」
    等語（偵卷第11 1頁）；於本院準備程序中則稱：「（請為
    答辯之要旨）因為當初那個人看起來很老實也很親切，他一
    直苦苦哀求我，我才跟他買東西，因為當時我是跟我家人去
    辦年貨，因為他急需用到現金，我才跟他購買，我是基於同
    情的心態才跟他購買，真的是基於同情心的心態」等語（
    132 號本院卷第21頁），由上開被告供述可知，關於購買系
    爭提貨券之地點究係新竹市大潤發湳雅店地下室停車場入口
    處右手邊或賣場入口處手扶梯及廁所附近；出賣系爭提貨券
    之人所陳原因究係單純換現金或係多餘的；被告購買系爭提
    貨券之原因究係貪小便宜或其於同情不忍對方苦苦哀求等本
    案重要之點，被告供述前後不一，已有可議。
３、再者關於購買大潤發提貨券之優惠辦法，如 1次大量購買金
    額達10萬元至19萬9,999元，則給予折扣百分之1；金額達20
    萬元至29萬9,999元，則給予折扣百分之1.5；金額達30萬元
    至49萬9,999元，則給予折扣百分之2；金額達50萬元至99萬
    9,999元，則給予折扣百分之2.5；金額達100萬元至199萬9,
    999元，則給予折扣百分之3；金額達200 萬元以上，則給予
    折扣百分之4，有大潤發提貨券大量購買優惠辦法1紙在卷可
    參（ 132號本院卷第39頁），觀之其中最為優惠之折扣方式
    ，乃 1次購買金額達200萬以上而給予百分之4之折扣，即相
    當於96折之優惠，然被告於本案中係以1萬4,000元之價格購
    得面額 520元、合計價值1萬8,200元之大潤發提貨券35張，
    即約相當於77折之優惠，遠低於大潤發提貨券之交易行情，
    徵諸通常社會經驗，大潤發提貨券之使用方式相當於現金，
    則被告既辯稱其從未使用過大潤發提貨券，惟其於此次購買
    大潤發提貨券之際，至遲在購買之時應瞭解系爭提貨券之使
    用方式，亦可知悉系爭提貨券之販售價格遠低於市價，而顯
    屬與一般交易價格不相當之低價，卻仍向初次見面、素不相
    識之人購買，且未要求出賣人填載任何資料，俾便所購買之
    提貨券有瑕疵或爭議時，可為追索擔保之保全行為，堪認被
    告就所收受之提貨券係屬來路不明之贓物，確實有所認識，
    故被告所辯因其不曾使用過提貨券，不知道那些提貨券是贓
    物云云，顯無可採，是其明知系爭大潤發提貨券為贓物而仍
    予故買之行為，亦可認定。
４、此外，復有保二總隊第三大隊第一中隊搜索扣押筆錄、扣押
    物品目錄表、大潤發流通事業股份有限公司99年2月8日函、
    提貨券回收監管結案說明表各1份、送貨單資料查詢表2紙及
    照片40張存卷足佐（偵卷第43頁至第45頁、第57頁至第62頁
    、第72頁至第91頁）。本部分事證明確，被告丙○○故買贓
    物之犯行，堪以認定，自應依法論科。
二、論罪科刑及撤銷原判決之理由：
    核被告丙○○於犯罪事實欄一所為，係犯刑法第349條第2項
    之故買贓物罪，原判決以被告犯故買贓物罪之部分罪證明確
    ，適用刑法第349條第2項、第47條第1項、第41條第1項前段
    ，刑法施行法第1條之1第1項、第2項前段等規定，並審酌被
    告犯罪後之態度等一切情狀，量處被告有期徒刑 4月，如易
    科罰金，以新臺幣1千元折算1日，經核於法並無違誤，量刑
    亦屬妥適，被告上訴否認其此部分之犯行，為無理由，應予
    以駁回。又按刑法第 337條所謂「遺失物」，係指權利人無
    拋棄之意思，因偶然之因素而失其持有之物；又同條所謂「
    其他離本人所持有之物」，則指除遺失物、漂流物以外之其
    他非基於本人之拋棄之意思而脫離本人持有之物而言。本件
    被害人甲○○所有之皇家禮砲威士忌等物品係在上開居處遭
    竊，業據其證述屬實，故被告所侵占之上開物品，屬離本人
    所持有物之性質，自非刑法第 337條所謂「遺失物」，是核
    被告於犯罪事實欄二所為，係犯刑法第 337條之侵占離本人
    持有物罪，起訴書認此部分係犯侵占遺失物罪，應予更正，
    而原審審理結果就被告於犯罪事實欄二所為部分據以論罪科
    刑固非無見，惟認被告係犯侵占遺失物罪，尚有未洽，自應
    由本院予以撤銷改判。爰審酌被告犯罪之動機、目的、其手
    段尚稱平和、生活狀況、智識程度，犯罪所生之危害程度尚
    輕，及終能於本院準備程序及審理時坦承犯行之態度等一切
    情狀，量處如主文第 2項所示之刑，並諭知易服勞役之折算
    標準。
三、據上論斷，應依刑事訴訟法第455條之1第1項、第3項、第36
    8條、第369條第1項前段、第364條、第299條第1項前段、刑
    法第337條、第42條第3項前段，刑法施行法第1條之1第 1項
    、第2項前段，判決如主文。
本案經檢察官陳瑞仁到庭執行職務。
中    華    民    國    99    年    10    月    11    日
                  刑事第二庭    審判長法  官   賴淑敏
                                      法  官   王子謙
                                      法  官   楊數盈
以上正本證明與原本無異。
不得上訴。
中    華    民    國    99    年    10    月    11    日
                                      書記官   陳麗麗
附錄本案論罪科刑法條：
刑法第349條：
收受贓物者，處3年以下有期徒刑、拘役或500元以下罰金。
搬運、寄藏、故買贓物或為牙保者，處5年以下有期徒刑、拘役
或科或併科1,000元以下罰金。
刑法第337條：
意圖為自己或第三人不法之所有，而侵占遺失物、漂流物或其他
離本人所持有之物者，處500元以下罰金。

司法院資訊處製作；財團法人民間司法改革基金會備份。
